臺灣高等法院刑事判決　　　　　　　 100年度上訴字第1810號
上　訴　人
即　被　告　吳侖翰
選任辯護人　王彩又律師
　　　　　　許美麗律師
　　　　　　張淑美律師
上列上訴人因違反槍砲彈藥刀械管制條例案件，不服臺灣新竹地
方法院99年度訴字第320號，中華民國100年4月22日第一審判決
（起訴案號：臺灣新竹地方法院檢察署98年度偵字第9110號），
提起上訴，本院判決如下：
    主  文
原判決撤銷。
吳侖翰未經許可，寄藏可發射子彈具有殺傷力之改造手槍，處有
期徒刑陸年陸月，併科罰金新臺幣貳拾萬元，罰金如易服勞役，
以新臺幣壹仟元折算壹日，扣案如附表所示之物均沒收。
    事  實
一、吳侖翰明知可發射子彈具有殺傷力之改造手槍及具有殺傷力
    之子彈，為槍砲彈藥刀械管制條例所管制之物品，未經中央
    主管機關內政部許可，不得無故寄藏、持有，竟未經許可，
    基於為他人寄藏具有殺傷力之改造手槍及子彈之犯意，於民
    國98年10月間某日，在新竹市○○路○○道路口附近，受綽
    號「阿華」之成年男子委託，為之寄藏具殺傷力之改造手槍
    4枝（詳如附表所示）及具殺傷力之子彈88顆後，即予以藏
    放在吳侖翰位於新竹市○區○○路186巷1號3樓住處之房間
    衣櫥內。嗣於98年12月7日下午5時40分許，為警持搜索票在
    上址查獲，並扣得前揭可發射子彈具有殺傷力之槍枝及子彈
    ，始查悉上情。
二、案經新竹市警察局移送臺灣新竹地方法院檢察署檢察官偵查
    起訴。
    理  由
壹、證據能力：
一、本件被告吳侖翰之供述，被告及其辯護人未主張係以不正方
    法取得或筆錄記載與實際所述不符合之情形而無證據能力，
    足認被告警詢、偵查中之供述，均屬出於自由意識之陳述，
    無何任意性之瑕疵可指，應具有證據能力。
二、次按「鑑定之經過及其結果，應命鑑定人以言詞或『書面』
    報告」，刑事訴訟法第206條1項規定甚明，是鑑定人以書面
    為鑑定報告提出於法院，依刑事訴訟法第159條第1項立法理
    由及同法第206條第1項規定，具有證據能力。而法院或檢察
    官得囑託醫院、學校或其他相當之機關、團體為鑑定，或審
    查他人之鑑定，並準用第203條至第206條之1之規定，刑事
    訴訟法第208條第1項亦定有明文。從而，法院或檢察官對於
    偵查中之案件，認須實施鑑定者，固應就具體個案，選任鑑
    定人或囑託鑑定機關（團體）為之；但對於司法警察機關調
    查中之案件，或有量大或急迫之情形，為因應實務之現實需
    求，由檢察官針對該類案件之性質，如查扣之毒品必須檢驗
    其成分，認為當然有鑑定之必要者，基於檢察一體原則，得
    由該管檢察長對於轄區內之案件，以事前概括選任鑑定人或
    囑託鑑定機關（團體）之方式，俾便轄區內之司法警察官、
    司法警察對於調查中之此類案件，得即時送請事前已選任之
    鑑定人或囑託之鑑定機關（團體）實施鑑定。是以該鑑定人
    或鑑定機關（團體）亦應視同受承辦檢察官所選任或囑託而
    執行鑑定業務，其等出具之書面鑑定報告應屬刑事訴訟法第
    206條所定之傳聞例外，而具有證據能力（最高法院96年度
    台上字第5298號判決意旨參照）。查卷內之內政部警政署刑
    事警察局99年1月5日刑鑑字第0980172591號鑑驗書、99年2
    月5日刑鑑字第0990015914號函文（98年度偵字第9110號卷
    第73-77頁、第87-88頁），係由查獲機關依轄區檢察署檢察
    長之概括授權，送請內政部警政署刑事警察局實施鑑定，依
    刑事訴訟法第159條第1項立法理由說明與同法第206條第1項
    規定，有證據能力。
三、另按卷內之搜索現場及贓證物照片10張（98年度偵字第9110
    號卷42-46頁），係機械之方式所存之影像，並非依憑人之
    記憶再加以轉述而得，並非供述證據，並無傳聞證據排除法
    則之適用（最高法院98年度台上字第6574號判決意旨參照）
    ，該10張照片，亦有證據能力。
貳、實體認定：
一、上開犯罪事實，業據被告吳侖翰於原審及本院審理時坦承不
    諱（原審訴字卷第27至28頁、50至51頁、57頁，本院卷第33
    頁反面、第56頁），並有98年12月7日新竹市警察局搜索扣
    押筆錄及扣押物品目錄表各1份、搜索現場及贓證物照片10
    幀在卷足憑（98年度偵字第9110號卷第7-10頁、42-46頁）
    ；此外，並有改造手槍共4支（槍枝管制編號：0000000000
    、0000000000、0000000000、0000000000號）與非制式子彈
    88顆扣案可資佐證（扣押物品清單見原審審訴卷第10頁），
    應堪認其任意性自白與事實相符。
二、扣案之槍彈經送請內政部警政署刑事警察局鑑驗結果為：
  (一)槍枝管制編號：0000000000號（欠缺彈匣），認係改造手槍
    ，由仿VALTRO廠85COMBAT型金屬模型槍製造之槍枝，車通金
    屬槍管內阻鐵及加裝金屬撞針而成，擊發功能正常，可供擊
    發適用子彈使用，認具殺傷力。
  (二)槍枝管制編號：0000000000號，認係改造手槍，由仿BERETT
    A廠M9型半自動手槍製造之槍枝，車通金屬槍管內阻鐵而成
    ，擊發功能正常，可供擊發適用子彈使用，認具殺傷力。
  (三)槍枝管制編號：0000000000號，認係改造手槍，由仿BERETT
    A廠84型半自動手槍製造之槍枝，換裝土造金屬槍管而成，
    擊發功能正常，可供擊發適用子彈使用，認具殺傷力。
  (四)槍枝管制編號：0000000000號（含2彈匣），認係改造手槍
    ，由仿BERETTA廠84型半自動手槍製造之槍枝，換裝改造金
    屬槍管（由原金屬槍管彈室端組合金屬管）而成，擊發功能
    正常，可供擊發適用子彈使用，認具殺傷力。
  (五)送鑑子彈129顆：
  1.16顆，認均係非制式子彈，由金屬彈殼組合直徑9.0±0.5mm
    金屬彈頭而成，採樣5顆試射：4顆，可擊發，認均具殺傷力
    ；1顆，雖可擊發，惟發射動能不足，認不具殺傷力。
  2.24顆，認均係非制式子彈，由金屬彈殼組合直徑9.0±0.5mm
    金屬彈頭而成，採樣8顆試射：7顆，可擊發，認均具殺傷力
    ；1顆，雖可擊發，惟發射動能不足，認不具殺傷力。
  3.89顆，認均係非制式子彈，由金屬彈殼組合直徑7.0±0.5mm
    金屬彈頭而成，採樣30顆試射：22顆，可擊發，認均具殺傷
    力；7顆，雖可擊發，惟發射動能不足，認不具殺傷力等情
    ，有該局99年1月5日刑鑑字第0980172591號鑑驗書1份暨鑑
    驗書所附照片33張在卷可佐（98年度偵字第9110號卷第73至
    77頁）。
三、又未試射之子彈86顆復經送鑑試射後，鑑定結果為：
  (一)11顆，經試射：10顆，可擊發，認均具殺傷力；1顆，無法
    擊發，認不具殺傷力。
  (二)16顆，經試射：7顆，可擊發，認均具殺傷力；5顆，雖可擊
    發，惟發射動能不足，認不具殺傷力；4顆，無法擊發，認
    不具殺傷力。
  (三)59顆，經試射：38顆，可擊發，認均具殺傷力；21顆，雖可
    擊發，惟發射動能不足，認不具殺傷力等情，亦有內政部警
    政署刑事警察局99年2月5日刑鑑字第0990015914號函1份在
    卷足憑（98年度偵字第9110號卷第87頁），足見上揭4支槍
    枝及非制式子彈共88顆（即4＋7＋22＋10＋7＋38＝88），
    均具有殺傷力甚明。
四、綜上，堪認被告關於其寄藏之槍彈具殺傷力之自白與事實相
    符，亦可採信，本件事證明確，被告寄藏槍彈之犯行堪以認
    定，應予依法論科。
五、論罪：
    按「寄藏」之受人委託代為保管，其保管之本身所為之「持
    有」，係「寄藏」之當然結果，法律上自宜僅就「寄藏」行
    為為包括之評價，不應另就「持有」予以論罪，最高法院74
    年台上字第3400號判例可資參照。核被告吳侖翰寄藏前揭具
    有殺傷力改造手槍之行為，係犯槍砲彈藥刀械管制條例第8
    條第4項之未經許可寄藏其他可發射子彈具有殺傷力之改造
    手槍罪；其寄藏具有殺傷力非制式子彈之行為，則係犯槍砲
    彈藥刀械管制條例第12條第4項未經許可寄藏子彈罪。其以
    一寄藏行為觸犯上開2罪名，為想像競合犯，應依刑法第55
    條之規定，從一重之未經許可寄藏可發射子彈具有殺傷力之
    改造手槍罪處斷。
六、撤改原判決、本院量刑及沒收之說明：
  (一)原審同上認定，固屬妥適，惟原審於量刑時，以被告本件經
    警查獲時，同時亦查獲「大量之甲基安非他命、海洛因」（
    原判決第5頁第11-12行），核與被告本件經警查獲時所扣得
    之甲基安非他命，僅毛重1.48公克，海洛因，亦僅毛重0.53
    公克（98年度偵字第9110號卷第9頁），明顯不符，被告及
    其辯護人執此上訴，就量刑審酌基礎不當部分，為有理由。
    另原判決並未引用被告以外之人於審判外之供述證據，惟卻
    於證據能力部分，贅引刑事訴訟法第159條之5之規定，亦有
    未洽，應由本院予以撤銷改判。
  (二)爰審酌被告明知槍枝及子彈為具有高度危險性之物品，仍任
    意受託而寄藏之，且寄藏之具有殺傷力槍枝之數量達4支，
    具有殺傷力之非制式子彈更高達88顆，火力強大，對於他人
    生命財產安全具有相當大之潛在危險性，以其所寄藏之槍彈
    數量之多，堪認其犯罪情節重大，被告及其辯護人主張被告
    犯行輕微云云，核與一般社會大眾對具殺傷力槍彈均極恐懼
    ，本件具殺傷力之改造手槍多達4支，且另有88發具殺傷力
    之子彈，已足使社會大眾產生莫大之心理壓力之經驗法則不
    符，委不足取。本院經衡被告犯後已坦認犯行知所悔悟，及
    被告之受教育、家庭情狀（被告身負全家家計）、本件遭警
    查獲時並未抵抗，配合搜索，而未增加不必要之傷亡等一切
    情狀，量處如主文第2項所示之刑，並就罰金部分諭知如易
    服勞役之折算標準，以示懲儆。至被告之辯護人雖主張被告
    係一時失慮而誤觸法網，請求依刑法第59條酌減其刑，惟查
    被告所受託寄藏之具有殺傷力之槍枝、子彈數量甚多、火力
    強大，對社會治安具有相當之危險性，已如前述，復無其他
    情事足認被告有何情堪憫述之情狀，尚難依刑法第59條予以
    減刑。另被告所提之診斷證明書等（98年度偵字9110號卷第
    64-65頁），僅足證明被告或有安非他命濫用之情，經審被
    告不論於本院準備程序及審理程序，均能清楚應對及回答之
    情，亦不足以憑為減輕被告本件量刑之依據。末被告及其辯
    護人雖另辯稱被告未有未配合辦案之情事云云，惟本件依客
    觀卷證，被告所辯之上情，亦不符合槍砲彈藥刀械管制條例
    第18條第4項之規定，是亦不足憑為再減輕本院量刑之參考
    。
  (三)沒收部分：
    扣案之具有殺傷力之改造手槍4支（如附表所示），為違禁
    物，均應依刑法第38條第1項第1款之規定，宣告沒收之。至
    扣案具殺傷力之非制式子彈88顆，已於鑑驗時試射完畢而不
    具殺傷力，扣案之不具殺傷力之槍枝（槍枝管制編號：0000
    000000，98年度偵字第9110號卷第79頁反面）、不具殺傷力
    之非制式子彈及彈殼等非違禁物；扣案之底火、紅外線瞄準
    器及槍管等物，並無證據足認係違禁物且與本案無涉，均不
    予宣告沒收。又起訴書所載扣案之改造槍枝4支均含彈匣，
    然槍枝管制編號0000000000號之槍枝未含彈匣一情，有前揭
    鑑驗書附卷足憑（98年度偵字第9110號號卷第79頁，此部分
    不影響該槍枝具有殺傷力之認定），起訴書此部分顯係誤載
    ，應併說明。
據上論斷，應依刑事訴訟法第369條第1項前段、第364條、第299
條第1項前段，槍砲彈藥刀械管制條例第8條第4項、第12條第4項
，刑法第11條前段、第55條、第42條第3項前段、第38條第1項第
1款，判決如主文。
本案經檢察官莊俊仁到庭執行職務。
中    華    民    國   100    年    9     月    29    日
                  刑事第二十庭      審判長法  官  楊力進
                                          法  官  林海祥
                                          法  官  詹駿鴻
以上正本證明與原本無異。
如不服本判決，應於收受送達後10日內向本院提出上訴書狀，其
未敘述上訴之理由者並得於提起上訴後10日內向本院補提理由書
（均須按他造當事人之人數附繕本）「切勿逕送上級法院」。
                                          書記官  梁淑時
中    華    民    國   100    年    9     月    29    日
附錄：本案論罪科刑法條全文
槍砲彈藥刀械管制條例第8條
未經許可，製造、販賣或運輸鋼筆槍、瓦斯槍、麻醉槍、獵槍、
空氣槍或第 4 條第 1 項第 1 款所定其他可發射金屬或子彈具
有殺傷力之各式槍砲者，處無期徒刑或 5 年以上有期徒刑，併
科新臺幣 1 千萬元以下罰金。
未經許可，轉讓、出租或出借前項所列槍枝者，處 5 年以上有
期徒刑，併科新臺幣 1 千萬元以下罰金。
意圖供自己或他人犯罪之用，而犯前二項之罪者，處無期徒刑或
7 年以上有期徒刑，併科新臺幣 1 千萬元以下罰金。
未經許可，持有、寄藏或意圖販賣而陳列第 1 項所列槍枝者，
處 3 年以上 10 年以下有期徒刑，併科新臺幣 7 百萬元以下罰
金。
第 1 項至第 3 項之未遂犯罰之。
犯第 1 項、第 2 項或第 4 項有關空氣槍之罪，其情節輕微者
，得減輕其刑。
槍砲彈藥刀械管制條例第12條
未經許可，製造、販賣或運輸子彈者，處 1 年以上 7 年以下有
期徒刑，併科新台幣 500 萬元以下罰金。
未經許可，轉讓、出租或出借子彈者，處 6 月以上 5 年以下有
期徒刑，併科新台幣 300 萬元以下罰金。
意圖供自己或他人犯罪之用，而犯前二項之罪者，處 3 年以上
10 年以下有期徒刑，併科新台幣 700 萬元以下罰金。
未經許可，持有、寄藏或意圖販賣而陳列子彈者，處 5 年以下
有期徒刑，併科新台幣 300 萬元以下罰金。
第 1 項至第 3 項之未遂犯罰之。
附表：
┌───┬────────────────────────┐
│編 號 │          扣   案   物   品                     │
├───┼────────────────────────┤
│  1   │由仿VALTRO廠85COMBAT型金屬模型槍製造之改造槍枝（│
│      │槍枝管制編號：0000000000號）1支                 │
├───┼────────────────────────┤
│  2   │由仿BERETTA 廠M9型半自動手槍製造之改造槍枝（含彈│
│      │匣1個，槍枝管制編號：0000000000號）1支          │
├───┼────────────────────────┤
│  3   │由仿BERETTA 廠84型半自動手槍製造之改造槍枝（含彈│
│      │匣1個，槍枝管制編號：0000000000號）1支          │
├───┼────────────────────────┤
│  4   │由仿BERETTA 廠84型半自動手槍製造之改造槍枝（含彈│
│      │匣2 個，槍枝管制編號：0000000000號）1支         │
└───┴────────────────────────┘